【裁判字號】    98,訴,451
【裁判日期】    980519
【裁判案由】    違反毒品危害防制條例
【裁判全文】
臺灣彰化地方法院刑事判決               98年度訴字第451號
                                       98年度訴字第760號
公  訴  人  臺灣彰化地方法院檢察署檢察官
被      告  甲○○
                    (另案於臺灣雲林第二監獄執行中)
上列被告因違反毒品危害防制條例案件，經檢察官提起公訴(98
年度毒偵字第246號、第658號)，本院改依簡式審判程序判決如
下：
    主    文
甲○○施用第一級毒品，累犯，處有期徒刑捌月；又施用第一級
毒品，累犯，處有期徒刑玖月，扣案之海洛因壹包（驗餘淨重零
點零柒肆公克），沒收銷燬之，扣案之注射針筒壹支沒收。應
執行有期徒刑壹年，扣案之海洛因壹包（驗餘淨重零點零柒肆
公克），沒收銷燬之，扣案之注射針筒壹支沒收。
    犯 罪 事 實
一、甲○○曾因違反肅清煙毒條例案件，經本院以81年度重訴字
    第54號刑事判決判處有期徒刑9年2月確定，入監執行，於民
    國（下同）86年4月2日假釋出獄付保護管束（第1案）；詎
    其於保護管束期間又因違反懲治盜匪條例案件，經臺灣高等
    法院臺中分院以88年度少連上訴字第50號刑事判決判處有期
    徒刑3年確定（第2案），前開第1案之假釋亦因而經裁定撤
    銷，令入監所執行殘刑4年7月4日，並與第2案所處刑期接續
    執行，復於94年6月3日假釋出獄付保護管束，迄同年11月8
    日假釋期滿未經撤銷其假釋，而視為業已執行完畢。又其前
    因施用毒品案件，經本院以87年度毒聲字第1284號裁定移送
    觀察、勒戒後，認無繼續施用毒品傾向，於87年10月23日執
    行完畢釋放，並由臺灣彰化地方法院檢察署檢察官以87年度
    偵字第8116號為不起訴處分確定；又其前因施用毒品案件，
    經本院以95年毒聲字第292號裁定移送觀察、勒戒後，認有
    繼續施用毒品之傾向，經檢察官聲請，由本院以95年度毒聲
    字第730號裁定移送戒治處所施予強制戒治1年，自95年12月
    27 日起送臺灣雲林戒治所施以強制戒治，嗣因強制戒治滿6
    個月後，經評定無繼續強制戒治必要，而於96年10月26日釋
    放，並經臺灣彰化地方法院檢察署檢察官以96年度戒毒偵字
    第268、269號為不起訴處分確定。詎其仍不知悔改，復分別
    基於施用第一級毒品海洛因之犯意，先於97年12月13日21時
    許，在其位於彰化縣埔鹽鄉○○路○段257號之住處，以將第
    一級毒品海洛因加水稀釋後置放於注射針筒中，注射於手臂
    之方式，施用第一級毒品海洛因1次；再於98年3月7日21時
    許，在上開住所，以將第一級毒品海洛因加水稀釋後置放於
    注射針筒中，注射於手臂之方式，施用第一級毒品海洛因1
    次。嗣先於97年12月16日10時30分許，在彰化縣秀水鄉○○
    路前為警盤檢，其於未被有偵查犯罪職權之機關或公務員發
    覺此次施用第一級毒品之犯行前，即主動向詢問之員警供承
    有該次施用毒品犯行，自首而接受裁判，復經其同意採集其
    尿液送驗，結果亦確呈嗎啡陽性反應；再於98年10月10 日
    18時30分許，在彰化縣秀水鄉秀水村正興巷與開南巷口前為
    警查獲，並扣得其所有，已使用過之注射針筒1支及第一級
    毒品海洛因1包（驗餘淨重0.0734公克），經採集其尿液送
    驗結果亦呈嗎啡陽性反應，因而循線查悉上情。
二、案經彰化縣警察局鹿港分局報請臺灣彰化地方法院檢察署檢
    察官偵查起訴，本院認有刑事訴訟法第273條之1第1項之情
    形，而改依簡式審判程序審理。
    理  由
一、按除被告所犯為死刑、無期徒刑、最輕本刑為3 年以上有期
    徒刑之罪或高等法院管轄第1 審案件者外，於刑事訴訟法第
    273 條第1 項程序進行中，被告先就被訴事實為有罪之陳述
    時，審判長得告知被告簡式審判程序之旨，並聽取當事人、
    代理人、辯護人及輔佐人之意見後，裁定進行簡式審判程序
    ；除簡式審判程序及簡易程序案件外，第1 審應行合議審判
    ，刑事訴訟法第273 條之1 第1 項、第284 條之1 分別定有
    明文。本件被告甲○○所犯係死刑、無期徒刑、最輕本刑為
    3年以上有期徒刑或高等法院管轄第1審案件以外之罪，並於
    本院行準備程序時就被訴事實為有罪之陳述，本院合議庭依
    前揭規定，經評議結果，裁定改由受命法官獨任行簡式審判
    程序，先予敘明。
二、上揭事實，業據被告甲○○於本院行準備程序與審理時均坦
    承不諱，且其先後於97年12月16日及98年3月7日為警查獲時
    所採取之尿液，經送鑑驗結果，確均呈嗎啡陽性反應，此有
    彰化縣警察局鹿港分局委託檢驗尿液代號與真實姓名對照表
    及詮昕科技股份有限公司97年12月25日、98年3 月19日所出
    具之濫用藥物尿液檢驗報告共4紙附卷可稽，另扣案之白色
    粉末1包 (驗餘淨重0.0734公克），經送鑑驗亦確檢出海洛
    因成分，有行政院衛生署草屯療養院草寮鑑字第0980300165
    號鑑定書1份可按，此外，復有扣案之注射針筒1支可資佐證
    ，應認被告之自白確與事實相符，洵堪採信。再查，被告前
    曾因施用毒品案件經本院以87年度毒聲字第1284號裁定移送
    觀察、勒戒後，認無繼續施用毒品傾向，於87年10月23日執
    行完畢釋放，並由臺灣彰化地方法院檢察署檢察官以87年度
    偵字第8116號為不起訴處分確定；又其前因施用毒品案件，
    經本院以95年毒聲字第292號裁定移送觀察、勒戒後，認有
    繼續施用毒品之傾向，經檢察官聲請，由本院以95年度毒聲
    字第730號裁定移送戒治處所施予強制戒治1年，自95年12月
    27日起送臺灣雲林戒治所施以強制戒治，嗣因強制戒治滿6
    個月後，經評定無繼續強制戒治必要，而於96年10月26日釋
    放，並經臺灣彰化地方法院檢察署檢察官以96年度戒毒偵字
    第268、269號為不起訴處分確定等情，有臺灣高等法院被告
    前案紀錄表及臺灣彰化地方法院檢察署刑案資料查註紀錄表
    各1份在卷足憑，被告顯係於受強制戒治執行完畢釋放後，5
    年內再犯毒品危害防制條例第10條第1項之罪，依同條例第
    23條第2項規定，應依法論科。綜上所述，本件犯罪事證明
    確，被告前開犯行洵堪認定。
三、核被告所為，均係犯毒品危害防制條例第10條第1 項之施用
    第一級毒品罪。被告為施用毒品而持有第一級毒品，其持有
    之低度行為均應為施用之高度行為所吸收，均不另論罪。又
    其上開2 次施用海洛因之犯行，因犯意各別，且行為時、空
    非屬緊密，應予分論併罰。再查被告曾因違反肅清煙毒條例
    案件，經本院以81年度重訴字第54號刑事判決判處有期徒刑
    9年2月確定，入監執行，於86年4月2日假釋出獄付保護管束
    （第1案）；詎其於保護管束期間又因違反懲治盜匪條例案
    件，經臺灣高等法院臺中分院以88年度少連上訴字第50號刑
    事判決判處有期徒刑3年確定（第2案），前開第1案之假釋
    亦因而經裁定撤銷，令入監所執行殘刑4年7月4日，並與第2
    案接續執行，於94年6月3日假釋出獄付保護管束，迄同年11
    月8日假釋期滿未經撤銷其假釋，而視為業已執行完畢等情
    ，有臺灣彰化地方法院檢察署刑案資料查註紀錄表及臺灣高
    等法院被告前案紀錄表各1份附卷可稽，被告於受有期徒刑
    之執行完畢後，5年內故意再犯有期徒刑以上之罪，均為累
    犯，應依刑法第47條第1項之規定，分別加重其刑。再按刑
    法第62條所謂「發覺」，固非以有偵查犯罪職權之機關或人
    員確知其人犯罪無誤為必要，而於對其發生嫌疑時，即得謂
    為已發覺；但此項對犯人之嫌疑，仍須有確切之根據得為合
    理之可疑者，始足當之，若單純主觀上之懷疑，要不得謂已
    發生嫌疑（最高法院72年度臺上字第641號判例意旨參照）
    。本件有關被告於97年12月13日所涉犯施用第一級毒品之犯
    行，係經其同意前往警局接受尿液檢驗，而於警局訊問時，
    在有偵查犯罪職權之機關或個人發覺其犯罪前，自動向承辦
    警員自首其有該次施用第一級毒品之犯行，此有警局刑事案
    件報告書及被告於97年12月16日之調查筆錄各1份附卷可憑
    ，足認被告確係在警員未發現有確切之根據得為合理之懷疑
    前（即本案並未查扣得任何毒品或供施用毒品之工具等），
    即主動供述其施用第一級毒品，自係屬符合自首之要件無誤
    ，爰依刑法第62條予以減輕其刑，並依法先加後減之。爰審
    酌被告前曾有施用毒品罪行，經送強制戒治後，猶不知悔改
    ，再施用毒品不輟，不僅戕害自身健康，更辜負國家將之視
    為病人，並施以長時間之戒治處遇之苦心，惟其對他人權益
    之侵害仍屬有限，於本院行準備程序與審理時均已坦承犯行
    ，暨其犯罪動機、目的、手段、施用次數及其智識程度、生
    活狀況等一切情狀，量處如主文所示之刑，並定其應執行之
    刑。扣案之海洛因1包（驗餘淨重0.0734公克），係屬第一
    級毒品，應依毒品危害防制條例第18條第1項前段規定，沒
    收銷燬之；扣案之注射針筒1支，係被告所有，且供其施用
    毒品犯罪所用之物，業據其陳明在卷，爰依刑法第38條第1
    項第2款規定，併予宣告沒收。
據上論斷，應依刑事訴訟法第 273 條之1 第1 項、第299 條第1
項前段，毒品危害防制條例第10條第1 項、第23條第2 項、第18
條第1項前段，刑法第11條、第47條第1項、第62條前段、第51
條第5款、第38條第1項第2款，判決如主文。
本案經檢察官蔡曉崙到庭執行職務。
中    華    民    國    98    年    5     月    19    日
                  刑事第七庭          法  官  簡璽容
以上正本證明與原本無異。
如不服本判決，應於收受判決後10日內向本院提出上訴書狀，並
應敘述具體理由；其未敘述上訴理由者，應於上訴期間屆滿後20
日內向本院補提理由書（均須按他造當事人之人數附繕本「切勿
逕送上級法院」）。
中    華    民    國    98    年    5     月    20    日
                                      書記官  林佑儒
附錄本案論罪科刑法條全文：
毒品危害防制條例第10條
施用第一級毒品者，處 6 月以上 5 年以下有期徒刑。
施用第二級毒品者，處 3 年以下有期徒刑。


司法院資訊處製作；財團法人民間司法改革基金會備份。
